臺灣臺北地方法院刑事判決　　　　　　　 96年度易字第713號
公　訴　人　臺灣臺北地方法院檢察署檢察官
被　　　告　甲○○
上列被告因詐欺案件，經檢察官提起公訴（95年度偵字第21214
號），本院判決如下：
    主  文
甲○○意圖為自己不法之所有，以詐術使人將本人之物交付，處
有期徒刑捌月；減為有期徒刑肆月，如易科罰金，以銀元參佰元
即新台幣玖佰元折算壹日。
    事  實
一、甲○○前於民國91年間，因詐欺案件，經臺灣宜蘭地方法院
    以93年度易字第39號判決，判處有期徒刑3月，緩刑2年，詎
    猶不知悔改，於95年間，在臺北市○○區○○路182號6樓之
    1立榮徵信社業務經理，明知自己並無能力協尋犯嫌，於同
    年1月間，透過管道得知鄭華清於多年前遭詐騙集團張姓父
    子等人騙取款項，並以新臺幣（下同）8萬元之代價，委請
    婦協徵信社代為查證處理，竟意圖為自己不法之所有，撥打
    電話予鄭華清，佯稱認識該名歹徒，若加價4萬元，可代為
    查證此案，鄭華清誤信為真，遂於同月2日，在臺北市○○
    區○○路95巷61號住處內，與甲○○簽定委託書及合約書，
    鄭華清並當場交付4萬元予甲○○，甲○○另向婦協徵信社
    取得鄭華清所交付之款項8萬元，詎甲○○於取得款項後，
    並未於委託期限內積極查證，期間僅曾以無關緊要之照片敷
    衍鄭華清，且委託期限屆滿，並無任何成果，仍拒不返還款
    項，鄭華清始悉受騙。
二、案經鄭華清訴請臺灣臺北地方法院檢察署檢察官偵查起訴。
    理  由
壹、程序部分：
一、本件被告甲○○所為不利於己之供述，並無出於強暴、脅迫
    、利誘、詐欺、疲勞訊問、違法羈押或其他不正之方法，亦
    非違反法定障礙事由經過期間不得訊問或告知義務之規定而
    為，依刑事訴訟法第156條第1項、第158條之2規定，應認其
    有證據能力。
二、按被告以外之人於審判外之陳述，雖不符前4條之規定，而
    經當事人於審判程序同意做為證據，法院審酌該言詞陳述或
    書面陳述作成時之情況，認為適當者，亦得為證據。當事人
    、代理人或辯護人於法院調查證據時，知有第159條第1項不
    得為證據之情形，而未於言詞辯論終結前聲明異議者，視為
    有前項之同意，為刑事訴訟法第159條之5所明定。證人乙○
    ○○分別於警、偵訊之供、證述，被告於審判期日均表示無
    意見，證人於警訊之供述本院認為適當，依上述規定，得為
    證據；渠於偵查中具結證述，核無顯不可信之情況，依同法
    第159條之1第2項得為證據。
三、本件認定犯罪事實所憑之非供述證據（詳見後述），均無違
    反法定程序而取得之情形，依刑事訴訟法第158條之4反面規
    定，自有證據能力。
貳、實體部分：
一、訊據被告甲○○固坦承有受告訴人乙○○○委託代為尋找犯
    嫌，並就告訴人遭詐騙之款項予以查證處理而收受其交付之
    12萬元等情，惟矢口否認有何詐欺取財犯行，辯稱：伊有拍
    攝進出全球徵信社之人予告訴人指認，伊調查之費用總共12
    萬元，故沒有還錢給告訴人，當初伊於期限屆至時欲分期退
    還給告訴人，但告訴人不願意，要伊繼續去查云云。經查：
（一）證人即告訴人乙○○○於本院審理時證稱：「我曾經以8
      萬元委託婦協徵信社替我找詐騙我的人，這個人詐騙我7
      百萬逃走，不知姓名，後來我只好去找婦協徵信社的人替
      我找這個騙我7百萬元的人。我有跟甲○○說這件事，他
      知道。婦協徵信社沒有完成任務。被告說他認識婦協徵信
      社的杜姓男子，他說可以替我找騙我7百萬元的人，可以
      替我要回8萬元，要我再加4萬元幫我找騙我的人。這是被
      告主動來找我的。被告沒有確定我要找的那個人，他說要
      替我找。我當時跟他約定委託內容詳如委託書內容所載。
      95年1月2日起簽合約，委託到2月14日為止，結果什麼資
      料都沒有，我是過了一陣子才跟他要，又延了一陣子被告
      才給我一些不相干的資料。被告沒有於合約所定的時間給
      我照片，而是延後相當長的時間才給我看，大概在2月14
      日以後2、3個月才給我，我是重複一直去跟他要他才給我
      。被告拿給我的照片有好幾張，有很多臉孔看不清楚，且
      有的是老的，有的是少的，與我要找的那個人年齡不相符
      。後來他給我一個人名叫做張才銘，但是沒有身分證字號
      ，也沒有照片，連被告自己都不能確認。若我看到照片的
      話應該還可以認出來那個人。被告是拿20幾歲的人的照片
      給我看，跟我要找的是40幾歲的人不符，我的意思是被告
      隨便拿幾張照片給我搪塞。我們沒有口頭續約或是延期，
      距今已經1年半。被告沒有要退款給我的意思，他說他沒
      錢。我沒有不接受他的退款而要求他繼續替我找人。...
      被告從來沒有說要還我錢。」等語綦詳（參本院96年6月
      26 日審判筆錄第2至4、8頁），此外復有委託書、合約書
      、照片2張等在卷足憑。
（二）被告雖以上開情詞置辯，惟查：
    1.觀之被告於全球徵信社附近所攝得之照片，影像多屬模糊
      ，攝得之人男女老少均有，應係拍攝全球徵信社附近來往
      不特定之人，並非受委託積極查證處理，向告訴人出示照
      片僅係敷衍之行為。而被告亦自承不確定所尋之人為何人
      、迄今尚未達成告訴人要求，證人即告訴人於本院審理時
      亦證稱被告所拍攝之人均非渠欲尋找之歹徒，是被告以拍
      攝不特定人之行為表示其有為積極查證尋找之行為置辯，
      顯屬卸責之詞。
    2.證人即告訴人於偵訊及本院審理時均表示並未要求展期，
      是被告不願意退錢，而於告訴人要求還錢時，亦表示沒有
      錢可以還等語；衡諸告訴人委託被告尋找查證之目的係將
      詐騙之歹徒找出，當無故意推託無法指認之理。而被告於
      偵訊及本院準備程序時分別供稱：「契約上雖記載找不到
      人要全數退費，但告訴人無法指認出嫌疑人，就退費部分
      我們會再商討。」、「因為我的費用總共12萬，所以我就
      沒有拿錢給他。」云云（參偵字卷第32頁、本院卷第13頁
      ），足證被告亦坦認迄今均未歸還告訴人委託之款項。
    3.被告於91年間曾以相同手法詐欺，經臺灣宜蘭地方法院93
      年度易字第39號判決，判處有期徒刑3月，緩刑2年確定，
      有被告前案資料在卷足憑，是被告以相同手法行騙告訴人
      之犯行明確。
    4.綜上，被告所辯均無足採，本案事證明確，自應依法論科
      。
二、查被告行為後，刑法施行法已於95年6月14日增訂該法第1條
    之1規定，並自95年7月1日施行，其將刑法分則所定罰金之
    貨幣單位均改為新台幣，並分別提高為3倍或30倍，又刑法
    第33條第5款關於罰金刑之規定、第47條條關於累犯之規定
    ，均已於94年2月2日修正公布，並同自95年7月1日施行，而
    95年7月1日修正施行之刑法第2條規定，係關於新舊法比較
    適用之準據法，其本身無關行為可罰性要件之變更，故於95
    年7月1日前揭法律修正施行後，如有涉及比較新舊法之問題
    ，即應逕依修正後刑法第2條第1項規定，為「從舊從輕」之
    比較（參見最高法院95年度第8次刑事庭會議決議意旨）。
    茲分述如下：
（一）刑法分則編各罪所定罰金之貨幣單位原為銀元，且依修正
      前刑法第33條第5款規定，罰金刑為1銀元以上，而有關罰
      金倍數之調整及銀元與新台幣之折算標準，則定有「罰金
      罰鍰提高標準條例」及「現行法規所定貨幣單位折算新台
      幣條例」，除罰金以1銀元折算3元新台幣外，並將72年6
      月26日以前修正之刑法部分條文罰金數額提高2至10倍，
      其後修正者則不再提高倍數，修正後刑法第33條第5款則
      將罰金刑提高為新台幣1千元以上，並以百元計算之，且
      因刑法第33條第5款所定罰金貨幣單位既已改為新台幣，
      刑法分則編各罪所定罰金之貨幣單位亦應配合修正為新台
      幣，且考量刑法修正施行後，不再適用「現行法規所定貨
      幣單位折算新台幣條例」，為使刑法分則編各罪所定罰金
      之最高數額與刑法修正前趨於一致，爰增訂刑法施行法第
      1條之1規定，將刑法分則編各罪所定罰金之貨幣單位均改
      為新台幣，並將72年6月26日以前修正之刑法部分條文罰
      金數額提高為30倍，其後修正者則提高為3倍，是以刑法
      分則編各罪所定罰金刑之最高數額，於上開規定修正後仍
      屬一致，並無不同，但其罰金刑之最低數額，則比修正前
      提高，自以修正前之規定對被告較為有利。
（二）修正前刑法第41條第1項規定「犯最重本刑為5年以下有期
      徒刑以下之刑之罪，而受6個月以下有期徒刑或拘役之宣
      告，因身體、教育、職業、家庭之關係或其他正當事由，
      執行顯有困難者，得以1元以上3元以下折算1日，易科罰
      金。但確因不執行所宣告之刑，難收矯正之效，或難以維
      持法秩序者，不在此限。」與修正後刑法第41條第1項規
      定「犯最重本刑為5年以下有期徒刑以下之刑之罪，而受6
      個月以下有期徒刑或拘役之宣告者，得以新臺幣1千元、2
      千元或3千元折算一日，易科罰金。但確因不執行所宣告
      之刑，難收矯正之效，或難以維持法秩序者，不在此限。
      」比較結果，以修正前刑法於被告較為有利，本件被告犯
      罪合於減刑條件，減刑後符合諭知易科罰金之規定（詳如
      後述）爰適用修正前刑法第41條第1項前段規定。
（三）準此而論，經綜合比較新舊法結果，修正前刑法之規定對
      被告較為有利，自應整體依刑法第2條第1項前段規定，適
      用行為時之修正前刑法。
三、核被告甲○○所為，係犯刑法第339條第1項詐欺取財罪。爰
    審酌前有詐欺之前科，素行不良，竟不知悔改，竟又以相同
    方式訛詐他人財物，所生危害非輕，迄未賠償告訴人損失，
    殊無足取，及其犯罪後於本院審理時仍飾詞否認，犯後態度
    顯然不佳等一切情狀，量處如主文所示之刑，又被告犯罪於
    96年4月24日以前，合於中華民國96年罪犯減刑條例第2條第
    1項第3款減刑之條件，爰減為有期徒刑4月，並依修正前刑
    法第41條第1項諭知易科罰金之折算標準，以示懲儆。
四、據上論斷，應依刑事訴訟法第299條第1項前段，刑法第2條
    第1項、第339條第1項，修正前刑法第41條第1項，中華民國
    96年罪犯減刑條例第2條第1項第3款、第7條、第9條，修正
    前罰金罰鍰提高標準條例第2條，現行法規所定貨幣單位折
    算新台幣條例第2條，刑法施行法第1條之1，判決如主文。
本案經檢察官鄧巧羚到庭執行職務。
中　　華　　民　　國　　96　　年　　7 　　月　　10　　日
　　　　　　　　　刑事第十二庭  審判長法  官  李英豪
                                      法  官  陳慧萍
                                      法　官　曾正龍
以上正本證明與原本無異。
如不服本判決，應於判決送達後10日內，向本院提出上訴狀。
                                      書記官  彭自青
中　　華　　民　　國　　96　　年　　7 　　月　　31　　日
附錄本案論罪科刑法條全文：
中華民國刑法第339條
意圖為自己或第三人不法之所有，以詐術使人將本人或第三人之
物交付者，處5年以下有期徒刑、拘役或科或併科1千元以下罰金
。
以前項方法得財產上不法之利益或使第三人得之者，亦同。
前二項之未遂犯罰之。
